臺灣桃園地方法院民事判決
111年度簡上字第102號
上  訴  人  白國豊  
被  上訴人  楊東漢  
訴訟代理人  楊文宏  
上列當事人間損害賠償事件，上訴人對於民國111年1月26日本院
桃園簡易庭110年度桃簡字第1617號第一審判決提起上訴，本院
於民國111年8月11日言詞辯論終結，判決如下：
    主  文
一、上訴駁回。
二、第二審訴訟費用由上訴人負擔。
三、原判決主文第一項之利息起算日應更正為「自民國110年4月
    24日起」。
    事實及理由
一、被上訴人楊東漢起訴主張：兩造為親家，白國豊之女甲為楊
    東漢之子楊文宏之配偶，甲於民國108年1月18日病故後，白
    國豊基於意圖損害他人之利益，而違反個人資料保護法之意
    思，於108年6月18日晚間6時45分許，在桃園市○○區○○○街00
    號其住處透過社群網站FACEBOOK（下稱臉書）「黑皮服飾」
    粉絲專頁視訊直播時，出示楊東漢之姓名、住居所等個人資
    料（下稱個資），供觀看直播之人閱覽，使得不特定人得憑
    此特定楊東漢居處，以此非法方式利用楊東漢之個人資料，
    足生損害於楊東漢之利益，爰依侵權行為之法律關係，請求
    白國豊賠償精神慰撫金新臺幣（下同）36萬元等語。並於原
    審聲明：白國豊應給付楊東漢36萬元，及自刑事附帶民事起
    訴狀繕本送達翌日起至清償日止，按年息5%計算之利息。並
    願供擔保請准宣告假執行。
二、白國豊於原審答辯及上訴時補充略以：其只是透過直播呼籲
    楊東漢盡速出面解決有關甲財產等紛爭，因楊文宏說錢是楊
    東漢拿走的，所以其在直播上請楊東漢出來說明事實為何。
    其有告知於直播上聽到相關內容之人勿干擾楊東漢之生活，
    僅須協助告知楊東漢出面協調，且該地址是甲的地址，公開
    個資對楊東漢無不利之影響等語置辯。並於原審聲明：楊東
    漢第一審之訴駁回。
三、原審為楊東漢部分勝訴之判決，判命白國豊應給付楊東漢2
    萬元，及自109年4月24日起至清償日止，按年息5%計算之利
    息，暨依職權宣告假執行。白國豊不服，提起上訴，其上訴
    聲明為：㈠原判決不利於白國豊部分廢棄。㈡上開廢棄部分，
    楊東漢於第一審之訴及假執行之聲請均駁回。楊東漢則答辯
    聲明：上訴駁回。至原審判決楊東漢敗訴部分（即34萬元）
    ，未據楊東漢聲明不服，是此部分業已確定，不在本院審理
    範圍，合先敘明。
四、本院之判斷：
 ㈠按因故意或過失，不法侵害他人之權利者，負損害賠償責任，
   民法第184條第1項前段定有明文；次按不法侵害他人之身體
   、健康、名譽、自由、信用、隱私、貞操，或不法侵害其他
   人格法益而情節重大者，被害人雖非財產上之損害，亦得請
   求賠償相當之金額，此觀民法第195條第1項前段規定即明。
   又按「個人資料，係指自然人之姓名、出生年月日、國民身
   分證統一編號、護照號碼、特徵、指紋、婚姻、家庭、教育
   、職業、病歷、醫療、基因、性生活、健康檢查、犯罪前科
   、聯絡方式、財務情況、社會活動及其他得以直接或間接方
   式識別該個人之資料」；「蒐集，指以任何方式取得個人資
   料」；「利用，指將蒐集之個人資料為處理以外之使用」；
   「個人資料之蒐集、處理或利用，應尊重當事人之權益，依
   誠實及信用方法為之，不得逾越特定目的之必要範圍，並應
   與蒐集之目的具有正當合理之關聯」；「非公務機關違反本
   法規定，致個人資料遭不法蒐集、處理、利用或其他侵害當
   事人權利者，負損害賠償責任」，個人資料保護法第2條第1
   款、第3款、第5款、第5條、第29條第1項本文分別定有明文
   。
  ㈡本件楊東漢主張之事實及白國豊因前開不法行為，經本院刑
    事庭以110年度審簡字第298號刑事簡易判決白國豊犯個資法
    第41條之非公務機關未於蒐集特定目的必要範圍內利用個人
    資料罪，處有期徒刑3月，並經本院以110年度簡上字第423
    號判決上訴駁回而確定在案等情，有上開刑事判決、108年6
    月18日臉書直播擷圖、直播譯文等件在卷可稽（原審卷第46
    至52頁反面，簡上卷一第97至106、301至305頁），復經本
    院調取上開刑事卷宗核閱無訛，堪信屬實。
  ㈢白國豊雖以前詞置辯，然楊東漢對其姓名、住居所等個資應
    有合理隱私期待，白國豊公開楊東漢個資供直播觀眾閱覽甚
    至請觀眾協尋楊東漢之行為，無助於解決紛爭（兩造已提起
    多件民事訴訟、刑事告訴，已可透過司法解決紛爭），更侵
    害楊東漢之隱私權，不足以正當化白國豊行為，上開行為自
    具不法性而侵害楊東漢隱私權，白國豊所辯前詞，自非可取
    。至於白國豊直播內容是否屬實，與本件公開個資行為係屬
    二事，不在本件審理範圍，附此敘明。從而，白國豊既於上
    開時地公開楊東漢個資，不法侵害楊東漢隱私權，白國豊自
    應負侵權行為損害賠償之責。是楊東漢依個人資料保護法第
    29條第1項、民法第184條第1項前段、第195條第1項前段等
    規定請求白國豊負損害賠償責任，自屬有據。
  ㈣又按不法侵害他人之人格權，被害人受有非財產上損害，請
    求加害人賠償相當金額之慰撫金時，法院對於慰撫金之量定
    ，應斟酌實際加害情形、所造成之影響、被害人痛苦之程度
    、兩造之身分地位經濟情形及其他各種狀況，以核定相當之
    數額（最高法院51年台上字第223號民事判決意旨參照）。
    本院審酌白國豊不思以理性方式處事，率爾對不特定人散發
    有關楊東漢之姓名及住居所，致楊東漢個人資料隱私權受侵
    害之情節非輕，兼衡兩造身分、地位、經濟狀況及財產所得
    資料（桃簡卷第19至24頁兩造稅務電子閘門財產所得調件明
    細表）等一切情狀，認楊東漢得請求之非財產上損害賠償（
    慰撫金）應以2萬元為適當，逾此部分之請求，尚屬過高，
    要難准許。
  ㈤末按遲延之債務，以支付金錢為標的者，債權人得請求依法
    定利率計算之遲延利息；應付利息之債務，其利率未經約定
    ，亦無法律可據者，週年利率為百分之五；給付無確定期限
    者，債務人於債權人得請求時，經其催告而未為給付，自受
    催告時起，負遲延責任。其經債權人起訴而送達訴狀，或依
    督促程序送達支付命令，或為其他相類之行為者，與催告有
    同一之效力，民法第233條第1項本文、第203條、第229條第
    2項分別定有明文。查本件楊東漢向白國豊請求侵權行為損
    害賠償，核屬無確定期限之給付，且係以支付金錢為標的，
    是楊東漢請求白國豊給付2萬元，及自刑事附帶民事起訴狀
    繕本送達翌日即110年4月24日（附民卷第7頁）起至清償日
    止，按週年利率5%計算之利息，核無不合，應予准許。至原
    審判決就遲延利息起算日誤載為自「109年4月24日」起算，
    核屬民事訴訟法第232條誤寫、誤算之顯然錯誤，本院爰予
    以更正之，附此敘明。
五、綜上所述，楊東漢依侵權行為之法律關係，請求白國豊給付
    2萬元，及自110年4月24日起至清償日止，按年息5%計算之
    法定利息，為有理由，應予准許；逾此範圍之請求，則屬無
    據，應予以駁回。原審就上開應准許部分，命白國豊如數給
    付，並依職權宣告假執行，於法並無不合。上訴意旨指摘原
    判決不當，求予廢棄改判，為無理由，應予駁回。
六、本件判決之基礎已臻明確，兩造其餘攻擊防禦方法及舉證，
    核與判決無影響，爰不另一一論述，併此敘明。
七、據上論結，本件上訴為無理由，依民事訴訟法第436條之1第
    3項、第449條第1項、第78條，判決如主文。
中　　華　　民　　國　　111 　年　　8 　　月　　31　　日
                  民事第三庭   審判長法  官  周玉羣
                                     法  官  林靜梅
                                     法  官  吳佩玲
上列正本證明與原本無異。
本判決不得上訴。
中　　華　　民　　國　　111 　年　　8 　　月　　31　　日
                                     書記官  龍明珠